【裁判字號】    98,交聲,186
【裁判日期】    980716
【裁判案由】    違反道路交通管理處罰條例聲明異議
【裁判全文】
臺灣花蓮地方法院交通事件裁定         98年度交聲字第186號
原處分機關  交通部公路總局臺北區監理所花蓮監理站
異  議  人
即受處分人  甲○○
上列異議人即受處分人因違反道路交通管理處罰條例案件，對於
交通部公路總局臺北區監理所花蓮監理站民國98年6月3日所為之
處分（處分案號：花監違字第裁44-V00000000號），聲明異議，
本院裁定如下：
    主  文
原處分撤銷。
甲○○不罰。
    理  由
一、按交通法庭認為聲明異議有理由，或聲明異議雖無理由而原
    處分不當或違法者，應以裁定將原處分經聲明異議部分撤銷
    ，並自為裁定，道路交通案件處理辦法第20條定有明文。次
    按法院受理有關交通事件，準用刑事訴訟法之規定，道路交
    通管理處罰條例第89條前段亦有明文。又認定犯罪事實所憑
    之證據，雖不以直接證據為限，間接證據亦包括在內；然而
    無論直接或間接證據，其為訴訟上之證明，須於通常一般之
    人均不致有所懷疑，而得確信其為真實之程度者，始得據為
    有罪之認定，倘其證明尚未達到此一程度，而有合理之懷疑
    存在以致事實審法院無從取得有罪之確信時，即應由法院為
    被告無罪之判決（最高法院76年臺上字第4986號判例參照）
    。從而，刑事訴訟上「法院認定被告有罪，就該有罪事實不
    能有任何合理懷疑存在」之原則，於法院審理交通案件時亦
    有適用。質言之，法院於審理行為人違反道路交通管理處罰
    條例案件，當踐行完畢調查證據之程序後，為事實之認定時
    ，如就原處分機關所認定之行為人違規事實仍有合理懷疑，
    而無法確信行為人確有該當於道路交通管理處罰條例各該處
    罰條文之構成要件事實存在時，即應依訴訟法上「倘有懷疑
    ，則從被告利益為解釋」之證據法則，對受處分人為有利之
    認定。
二、原處分意旨略以：本件異議人即受處分人甲○○於民國98年
    4月4日13時00分許，駕駛車牌號碼 U6-5858號自小客車（下
    稱系爭小客車），於台一線成功路口處，因異議人「駕車行
    經燈光號誌管制之交岔路口闖紅燈」違規，經屏東縣政府警
    察局恆春分局車城分駐所之巡佐攔停，並當場以異議人違反
    道路交通管理處罰條例第 53條第1項規定，掣開屏警交字第
    V00000000號通知單舉發後，原處分機關即於 98年6月3日依
    違反道路交通管理處罰條例第 53條第1項，裁處異議人罰鍰
    新臺幣3,600元，並依同條例第63條第1項記違規點數3點。
三、異議意旨略以：本人於台一線南下至成功路口第一號誌燈在
    遠處已確定是閃黃燈，並已減速慢行，且行經轉彎處遇見第
    二號誌燈減速慢行時發現突閃黃燈，因當時已過班馬線，所
    以以正常限速通過。但通過後被執勤員警攔檢告知違規闖紅
    燈，當時回頭才知是紅綠燈，但當時已過路口，回頭看號誌
    一定是紅燈。執勤員警僅口頭告知闖紅燈，卻沒任何舉證，
    如拍照存證、錄影存證，卻僅以日頭告知開單，但本人確定
    過路口時為閃黃燈等語。
四、經查：本件係屏東縣政府警察局恆春分局車城分駐所巡佐乙
    ○○執行交通定點稽查，目的在取締交通違規、交通整頓勤
    務，此為證人乙○○到庭證述無誤。質諸證人乙○○於臺灣
    屏東地方法院以遠距視訊證稱：「（問：你們認為異議人闖
    紅燈的依據為何?）我們在路口值勤。」、「（問 ：你們距
    離路口所站位置多遠?）約 60公尺左右。」、「（問：當時
    有無架攝影機?）沒有。」、「（問 ：今日作證證詞是憑記
    憶陳述?）是。」、「（問 ：憑肉眼及記憶陳述，能想到平
    常是如何為取締，有無意見？）如果我沒有記錯的話，因本
    件異議人拒簽，甲○○違規時，他認為是閃光黃燈，且其之
    前有申訴。」、「（問：如車輛在閃黃燈前通過停止線，是
    否屬闖紅燈?）不算。」、、、「（問 ：當天全憑肉眼作取
    締?）是。」、「（問 ：明知會有爭議，為何未帶攝影器材
    以蒐證?）因當天是連續假日 ，我們要做交通稽查、整理之
    勤務，而我們在舉發時，有同事也在做交通取締。」等語。
    惟證人單憑目視結果所為之舉發其正確性本有疑義，再查，
    吾人肉眼所視，每有誤差或錯覺，警方於取締交通違規事件
    ，除偶發因素外，若專為取締違規而執行交通勤務，事前本
    可充分準備符合當今科技之蒐證器材，諸如以照相或錄影方
    式取證，既能為違規事實之客觀證明，防止人為錯誤，復有
    影片或照片存證可免於爭執。另以法律經濟之觀點，如遇爭
    執而真相不明時，警方未能於值勤取締交通違規時攜帶攝影
    器材存證，以杜爭執者，其不利益自不能全歸於異議人。揆
    諸前揭說明，本件原處分機關裁罰所憑，僅以證人親眼目睹
    違規行為之指稱為證據，無其他證據相佐，難以據為認定異
    議人確有闖紅燈違規情事，是以，原處分逕依舉發員警之目
    視結果即推測異議人有闖紅燈之事實，實屬率斷。
五、綜上所述，原處分機關未能使本院確信異議人確有上揭違規
    事實，再者，本院復查無其他積極證據足資認定異議人確有
    上述違規行為，換言之，異議人之異議有理由，應由本院將
    原處分撤銷，並諭知異議人不罰。
據上論斷，應依道路交通案件處理辦法第20條，裁定如主文。
中    華    民    國    98    年    7     月    16    日
                  交通法庭      法  官  沈培錚
上列正本證明與原本無異。
如對本裁定不服，應於送達後 5日內，向本院提出抗告狀（應抄
附繕本）。
中    華    民    國    98    年    7     月    17    日
                                書記官


司法院資訊處製作；財團法人民間司法改革基金會備份。
